【裁判字號】    98,消債抗,14
【裁判日期】    981223
【裁判案由】    更生
【裁判全文】
臺灣桃園地方法院民事裁定            98年度消債抗字第14號
抗  告  人  甲○○
上列當事人聲請消費者債務清理請求更生事件，抗告人對於民國
97年12月31日本院97年度消債更字第625 號裁定提起抗告，本院
合議庭裁定如下：
    主    文
原裁定廢棄。
    理    由
一、抗告意旨略以：
    (一)抗告人與銀行成立協商後，每月薪資雖浮動不大，惟抗告
      人協商月付金高達新臺幣（下同）22,000元，每月收入扣
      除協商月付金僅餘約8,000 元可維持生活，已低於內政部
      所公告之每人每月最低生活費用，本件抗告人係因收入扣
      除生活必要費用不足清償月付金，而協商毀諾，絕非係因
      協商後生活奢侈或不樽節開銷所致。
    (二)抗告人父親高齡81歲，母親已56歲，如何苛責其年邁之軀
      憑藉勞力維持生活，渠等是否仍具工作能力仍有疑義，縱
      具工作能力，依現今就業市場，仍無法順利覓得職業，不
      應因抗告人之自身負債而使老無所終、幼無所養，造成人
      倫秩序之混亂，抗告人每月負擔扶養雙親合計6,000 元、
      兩子4,000元，實已低於法定扶養義務、程度。
    (三)抗告人之配偶於民國96年、97年之每月收入為17,327 元
      、15,280元，平均為16,304元，其無法平均分擔家計甚明
      ，抗告人家庭平均收入為44,304元，扣除協商月付金22,0
      00元，每月僅餘22,304元可供一家四口生活與雙親之扶養
      ，顯不成比例，亦可見抗告人協商毀諾乃係因其客觀收入
      不足所致。
    (四)抗告人每月收入扣除每月依協商條件應清償之金額，無法
      維持最低生活，抗告人至此，除更生程序外，已無其他程
      序可供選擇以用於解決自身之債務。爰依法聲請更生，並
      聲明：原裁定廢棄。
二、按債務人與金融機構協商成立者，不得聲請更生或清算，但
    因不可歸責於己之事由，致履行顯有重大困難者，不在此限
    ；本條例施行前，債務人依金融主管機關協調成立之中華民
    國銀行公會會員辦理消費金融案件無擔保債務協商機制與金
    融機構成立之協商，準用前項之規定，消費者債務清理條例
    第151 條第5 項、第6 項分別定有明文。
三、經查：
    (一)抗告人於95年6 月間與各參與銀行公會協商機制之債權銀
      行達成分期還款協議，約定自95年7 月10日起，分120 期
      ，利率7.88％，抗告人應按月於每月10日攤還22,000元，
      有債務協商協議書在卷可稽，而聲請人於協商成立後履約
      17期後於97年1 月毀諾等情，據抗告人陳明在卷，亦有債
      權銀行陳報在卷可稽，堪信為真實。
    (二)再查：
      1.依據卷附抗告人之財產所得調件明細表所示，抗告人於
        95年度之收入總額為198,000 元，平均每月收入為16,5
        00元，已不足支付上開每月協商還款之金額；此外，抗
        告人自陳其於95年協商成立時，平均每月收入為30,000
        元，扣除每月協商償還之金額22,000元，亦僅餘8,000
        元可資運用，此部分之金額，已低於行政院主計處公布
        95年臺灣省最低生活費9,210 元。
      2.另依據抗告人財產所得調件明細表所示，抗告人於96年
        度之收入總額為315,320 元，平均每月收入為26,277元
        （元以下四捨五入），扣除每月協商償還之22,000元後
        ，僅餘4,27 7元可資運用；又抗告人自陳其毀諾時之每
        月薪資為28,0 00 元，扣除每月協商償還之22,000元後
        ，亦僅有6, 000餘元可資運用，亦低於行政院主計處公
        布96年臺灣省最低生活費9,509 元。
      3.綜上，抗告人於協商成立或毀諾時，其薪資收入扣除每
        月協商償還之金額後，均不足以支付行政院主計處公告
        之個人最低生活費用，以抗告人之收入已不足支付每月
        應清償之協商金額，上開協商未斟酌抗告人之支付能力
        ，已難期抗告人能確實履行。此外，抗告人尚有2 名幼
        子需扶養（89年1 月8 日生、92年8 月18日生，現分別
        為9 歲、6 歲），雖依據抗告人之配偶之財產所得調件
        明細表所示，抗告人之配偶於95年度之平均收入為19,5
        28元（收入總額為234,333 元）、96年度之平均收入為
        16,890元（收入總額為202,680 元），抗告人之配偶雖
        可自行扶養，然扣除其個人最低生活費用後，所餘之金
        額尚不足以支付2 名幼子之扶養費用，是抗告人扶養2
        名幼子之扶養費用，亦足以影響其繼續履行原協商內容
        有無重大困難，有無聲請更生以達減少其清償債務必要
        之判斷，原審未及查明，尚有未洽。準此，抗告人是否
        係因不可歸責於己之事由，致履行原協商內容顯有重大
        困難尚非無疑，原審未詳為調查審認，遽為不利於抗告
        人之判斷，亦有未洽，抗告意旨，執以指摘原裁定不當
        ，求予廢棄，為有理由，應予准許。
四、據上論結，本件抗告為有理由，爰依消費者債務清理條例第
    15條、民事訴訟法第492 條，裁定如主文。
中    華    民    國    98    年    12    月    23    日
                  民事第三庭   審判長法  官  張天民
                                     法  官  陳筱蓉
                                     法  官  陳心婷
以上正本係照原本作成。
本裁定不得再抗告。
中    華    民    國    98    年    12    月    23    日
                                     書記官  林君燕


司法院資訊處製作；財團法人民間司法改革基金會備份。
